【裁判字號】    97,易,618
【裁判日期】    970821
【裁判案由】    詐欺
【裁判全文】
臺灣高雄地方法院刑事判決               97年度易字第618號
公  訴  人  臺灣高雄地方法院檢察署檢察官
被      告  鄒瑞元
上列被告因詐欺案件，經檢察官提起公訴（97年度偵字第2475號
），本院判決如下：
    主  文
鄒瑞元幫助犯詐欺取財罪，處有期徒刑陸月，如易科罰金，以新
臺幣壹仟元折算壹日。
    事  實                                         
一、鄒瑞元明知金融機構帳戶若交付他人，可能遭詐欺集團作為
    詐騙工具，竟基於幫助詐欺之犯意，於不詳時地，將其所有
    之澄清湖郵局（帳號00000000000000號）存摺、提款卡、印
    章及密碼等人，交付詐欺集團成員使用。嗣該詐欺集團成員
    於2007年5 月23日下午2 時10分許，撥打電話給陳阿榮，以
    帳戶遭凍結為由，要求陳阿榮匯款，陳阿榮因此陷於錯誤，
    於同日將32萬2,000 元匯入鄒瑞元上揭帳戶。嗣經陳阿榮查
    證後始知受騙。
二、案經高雄縣政府警察局移請臺灣高雄地方法院檢察署檢察官
    偵查起訴。
    理  由
壹、證據能力
    按被告以外之人於審判外之陳述，雖不符前4 條之規定，而
    經當事人於審判程序同意作為證據，法院審酌該言詞陳述或
    書面陳述作成時之情況，認為適當者，亦得為證據，刑事訴
    訟法第159 條之5 定有明文；其立法理由在於傳聞證據未經
    當事人之反對詰問予以核實，乃排斥其證據能力。惟當事人
    如放棄對原供述人之反對詰問權，於審判程序表示同意該等
    傳聞證據可作為證據，此時，法院除認該傳聞證據欠缺適當
    性外，自可承認其證據能力。經查，關於本判決所引下列屬
    於審判外陳述之傳聞證據，均業經公訴人、被告於審判程序
    同意作為證據，且經本院審酌該證據等作成之情況均無不適
    當之情形，是依上開規定，應認均有證據能力。
貳、實體部分
一、訊據被告固坦承持有上揭金融帳戶等資料之事實，惟矢口否
    認有何幫助詐欺犯行，辯稱：伊所有之前述帳戶存摺、提款
    卡、印章等物是於96年間不詳時間，因車窗忘記關閉，而遭
    竊，並未提供帳戶予他人而幫助詐欺云云。惟查：
(一)、上揭犯罪事實，有證人即被害人陳阿榮之證述綦詳，且有被
    告上揭帳戶之交易清單、帳戶申請資料、被害人匯款委託書
    證明聯等在卷可稽。又被告確曾於96年3 月5 日申請核發上
    揭帳戶之晶片金融卡，而於96年5 月21日核發，被告並於同
    日辦理更換印鑑、密碼及補發存摺等情，有臺灣郵政股份有
    限公司鳳山郵局97年5 月22日鳳營字第0000000000號函暨其
    申請書等在卷足憑，而本件被害人係於被告取得上開金融帳
    戶、提款卡等物後之96年5 月23日遭詐騙而匯款，是被害人
    所稱遭人詐騙以及被告上開帳戶確已遭不法份子作為詐騙匯
    款之帳戶使用至明。
(二)、被告於97年5 月8 日本院準備程序時辯稱：遺失之物有存摺
    、提款卡、印章、健保卡正本、零錢、名片、身分證影本等
    物，之後伊有去申請補發健保卡，也有去申請補發存摺、提
    款卡、換印鑑章，但伊沒有去報警云云。然據本院函查，被
    告於96年5 月1 日起，至97年8 月3 日止，並未有換補發健
    保卡之紀錄，此有中央健康保險局97年5 月22日健保承字第
    0000000000號函、中央健康保險局高屏分局97年8 月14日健
    保高承三字第0000000000號函在卷可稽，況據上揭中央健康
    保險局高屏分局函示，被告係嗣後遲至97年8 月4 日才至高
    屏分局申請換發，而申請換發之理由，亦非「遺失」，而係
    「毀損」，顯見被告所辯帳戶等物與健保卡一同遺失云云，
    委無可採。再者，金融帳戶為個人重要物件，衡諸常情，若
    同時遺失存摺、提款卡、印章等物，當不至毫不在意，本件
    被告既特別於96年5 月21日向郵局辦理發給晶片金融卡、更
    換印鑑章、密碼並補發存摺，顯見其有使用該帳戶之必要，
    對其郵局帳戶亦非疏無管理，而其辯稱於取得上開金融物品
    後兩三日即遺失該等物品，則經查被告卻未曾向郵局辦理掛
    失止付等手續、亦未向警察單位報案遺失，顯與常情不符，
    是被告辯稱均遺失云云，顯係卸免刑責之詞，難以採信。
(三)、又金融帳戶為個人之理財工具，而政府開放金融業申請設立
    後，金融機構大量增加，一般民眾皆可以存入最低開戶金額
    之方式自由申請開設金融帳戶，並無任何特殊之限制，因此
    一般人申請存款帳戶極為容易而便利，且得同時在不同金融
    機構申請多數存款帳戶使用，並無使用他人帳戶之必要，此
    為一般日常生活所熟知之常識，故除非充作犯罪使用，並藉
    此躲避警方追緝，一般正常使用之存款帳戶，並無向他人借
    用、租用或購買帳戶存摺、金融卡、印章之必要，亦應為一
    般生活所應有之認知。何況，金融存款帳戶，攸關存戶個人
    財產權益，專屬性甚高，衡諸常理，若非與本人有密切關係
    ，不可能提供個人帳戶供他人使用，縱有交付個人帳戶予他
    人使用之特殊情形，亦必會瞭解他人使用帳戶之目的始行提
    供，參以坊間報章雜誌及新聞媒體，對於以簡訊、電話等方
    式通知中獎或如退稅等其他類似之不法詐騙方法及不法份子
    經常收購他人存款帳戶，以隱匿渠等詐欺取財犯罪之不法行
    徑，規避檢警等執法人員之查緝，類此在社會上層出不窮之
    案件，亦迭經報導及再三批露，被告乃心智健全之成年人，
    自能預見將其所有之帳戶、存摺、提款卡、印章等物提供給
    他人，有可能遭他人利用為與財產有關之犯罪工具，竟仍提
    供給他人使用，足認被告確有幫助他人實施詐欺犯罪之不確
    定故意甚明。
(四)、綜上所述，被告上開所辯，為犯後飾卸之詞，不足採信，本
    案事證明確，被告犯行洵堪認定，應予依法論罪科。
二、按刑法上之幫助犯，係對於犯罪與正犯有共同之認識，而以
    幫助之意思，對於正犯資以助力，而未參與實施犯罪之行為
    者而言。是以，如未參與實施犯罪構成要件之行為，且係出
    於幫助之意思提供助力，即屬幫助犯，而非共同正犯。本案
    被告基於幫助之故意，提供其郵局帳戶之存摺、提款卡、密
    碼、印章等給他人，雖然使得不法份子得基於詐欺取財之犯
    意，向被害人詐取財物，並以被告所提供之上開帳戶供作指
    定匯款之帳戶，規避檢警機關之追緝，以遂行詐欺取財之犯
    行，然被告提供帳戶供人使用之行為，並不等同於向被害人
    施以欺罔之詐術行為，且亦無證據證明被告有參與詐欺取財
    犯行之構成要件行為，衡諸前揭說明，自應論以幫助犯。核
    被告所為，係犯刑法第30條第1 項、第339 條第1 項之幫助
    詐欺取財罪。被告係幫助犯，衡諸其犯罪情節，爰依刑法第
    30條第2 項規定，按正犯之刑減輕之。爰審酌被告既知詐騙
    行為猖獗，仍提供其帳戶等物予犯罪成員使用，除使被害人
    受有322000元之財產損害，並造成國家查緝犯罪之困難，嚴
    重破壞社會治安及金融秩序，所為實不足取，犯後又否認犯
    行，毫無悔意，態度不佳，其素行，有臺灣高等法院被告前
    案紀錄表在卷可參，迄未與被害人達成和解，暨其犯罪動機
    、目的、生活狀況等一切具體情狀，量處如主文所示之刑，
    並諭知易科罰金之折算標準。
三、據上論斷，應依刑事訴訟法第299 條第1 項前段，刑法第30
    條、第339條、第41條第1項前段，判決如主文。
本案經檢察官李文和到庭執行職務。
中    華    民    國    97    年    8     月    21    日
                  刑事第十庭  審判長法  官   何秀燕
                                    法  官   顏銀秋
                                    法  官   吳金芳

以上正本證明與原本無異。
如不服本判決，應於收受本判決後10日內向本院提出上訴書狀，
其未具體敘述理由者，應於上訴期間屆滿後20日內，向本院補提
上訴理由書狀（須按他造當事人之人數附繕本，勿逕送上級法院
）。
中    華    民    國    97    年    8     月    21    日
                                    書記官   武凱葳
  
附錄本判決論罪科刑法條：
中華民國刑法第339條
（普通詐欺罪）
意圖為自己或第三人不法之所有，以詐術使人將本人或第三人之
物交付者，處5 年以下有期徒刑、拘役或科或併科1 千元以下罰
金。
以前項方法得財產上不法之利益或使第三人得之者，亦同。
前二項之未遂犯罰之。

司法院資訊處製作；財團法人民間司法改革基金會備份。
